臺灣臺北地方法院刑事判決　　　　　　　　　　　　　九十三年度訴字第二六七號
　　公　訴　人　臺灣臺北地方法院檢察署檢察官
　　被　　　告　甲○○
右列被告因洗錢防制法案件，經檢察官聲請以簡易判決處刑（九十二年度偵緝字第一
五九七號），本院認不宜以簡易判決處刑，應適用通常程序審理並判決如左：
    主  文
甲○○幫助洗錢，處有期徒刑肆月，如易科罰金，以佰元折算壹日。
    事  實
一、甲○○於民國九十二年二月間，基於幫助某犯罪集團掩飾或隱匿重大犯罪所得財
    物之犯意，以新台幣（下同）一千元之代價，向馮蓮珠購買第一商業銀行帳號0
    0000000000號帳戶之存摺，嗣馮蓮珠（另案審理中）將上開第一商業
    銀行帳戶存摺交付予甲○○，惟甲○○並未交付一千元代價，甲○○於取得上開
    存摺後，即將該存摺交付予某詐欺集團，藉此幫助該詐欺集團，掩飾及隱匿因常
    業詐欺所得之款項而使偵查機關不易追查。嗣有乙○○於九十二年二月二十五日
    見該犯罪集團所登報刊載之不實代辦銀行貸款廣告後，依該廣告之電話聯繫指示
    ，於同日匯款二萬七千八百九十一元至馮蓮珠所交付予甲○○第一商業銀行帳戶
    內，以為代辦貸款之費用，經乙○○向第一商業銀行求證貸款手續，始知受騙而
    報警，嗣於同年三月五日十四時四十五分許，馮蓮珠與其夫賴志賢共同前往位於
    台北市○○路三○九號之第一商業銀行松江分行辦理上開帳戶之存摺掛失暨補領
    手續時，為警查獲，而循線查悉上情。
二、案經臺北市政府警察局中山分局報請臺灣臺北地方法院檢察署檢察官聲請以簡易
    判決處刑，本院認不宜以簡易判決處刑，而適用通常程序審理。
    理  由
一、訊據被告甲○○矢口否認有何不法犯行，辯稱：其未曾向賴志賢、馮蓮珠取得任
    何存摺，亦未賣存摺給犯罪集團云云，惟查：
  (一)右揭事業，業據被害人乙○○於偵查中證稱其係看報紙廣告，因急需貸款，才依
    廣告之電話連繫，匯出二萬七千八百九十一元至右揭馮蓮珠所開立之第一商業銀
    行帳戶內，嗣向第一商業銀行求證，始知受騙等情明確（見九十二年度偵字第六
    ○二二號偵查卷【下稱偵一卷】第十頁），核與證人即第一商業銀行松江分行行
    員黃瓊儀於警訊中證述：前於九十二年二月二十五日接獲高雄縣警察局湖內分局
    所傳真之乙○○被詐欺案，嗣於九十二年三月五日十四時二十五分許，馮蓮珠及
    其夫賴志賢各持
    報警而查獲等情相符（見偵一卷第十二頁），且為被告所不爭執；並據同案被告
    賴志賢於警訊、偵查及本院九十二年度訴字第一三六五號九十二年八月十三日審
    理時供述：馮蓮珠之帳戶係被告向其夫妻二人所借而交付予被告，本來約定一本
    一千元，但未拿到錢，辦理存摺掛失暨補領手續亦係應被告之要求而前往辦理，
    被告並要求拿到金融卡及存摺後再交給被告，被告並稱存摺係供轉帳之用等情明
    確（見偵一卷第六頁、第三○頁、第九八頁、九十二年度偵緝字第一五九七號【
    下稱偵二卷】第四七頁、第四頁及九十二年度訴字第一三六五號九十二年八月十
    三日、二十七日之訊問筆錄），及同案被告馮蓮珠於偵查及本院九十二年度訴字
    第一三六五號審理時供述：上揭第一商業銀行帳戶存摺是被告以一千元向其購買
    而交付給被告，於九十二年三月五日見到警察就逃跑，是因知道被告拿存摺是要
    作壞事等語在卷（見偵一卷第七三頁、偵二卷第四六頁反面、第四八頁、九十二
    年度訴字第一三六五號九十二年八月二十七日訊問筆錄），復有馮蓮珠上開帳戶
    之往來明細表影本、乙○○帳戶之往來明細表影本、存摺掛失暨補領申請書兼登
    錄單（見偵一卷第十四頁、第十五頁、第十三頁）在卷可資佐證，佐以被告於偵
    查及本院審理時亦自承確曾持有馮蓮珠之存摺，是賴志賢為了向其借錢而交付，
    其將馮蓮珠之存摺放在朋友開的蕃茄汁公司內等語在卷（見偵二卷第四八頁、本
    院九十三年五月六日審判筆錄），足徵被告確有收受馮蓮珠之第一商業銀行帳戶
    存摺後，將該存摺交付予詐騙乙○○之犯罪集團之行為。
  (二)復按在金融機構開立帳戶，請領存摺及金融卡使用，係針對個人身分之社會信用
    而予以資金流通，具有強烈之屬人性格，而金融帳戶作為個人理財之工具，申請
    開設並無任何特殊之限制，一般民眾皆得以存入最低開戶金額之方式申請取得，
    且同一人均得在不同之金融機構申請數個存款帳戶使用，乃眾所週知之事實。依
    一般人之社會經驗，若遇陌生人捨以自己名義申請帳戶，反以高價向不特定人蒐
    集他人之金融帳戶使用，乃甚為怪異且不划算之事，衡情提供帳戶者對於該等帳
    戶是否係供合法使用，絕無不起疑心之理，本件被告以一千元代價向同案被告馮
    蓮珠、賴志賢收購銀行帳戶再轉交予他人，顯然有不欲人知之隱情。況以今日社
    會，利用代辦貸款、寄送得獎通知、退稅等手段詐財之事，迭有所聞，被告對此
    應無不知之理，其對於收受其所交付存摺之犯罪集團，可能利用他人帳戶掩飾或
    隱匿因犯罪所得之財物（即被害人轉帳匯入之款項），使偵查機關不易偵查，事
    前應足以預見，惟被告卻將帳戶存摺交付給該犯罪集團使用，顯有幫助洗錢之犯
    意。
  (三)綜上，被告上開所辯顯係卸責之詞，不足採信。本件事證已明，被告幫助洗錢犯
    行洵堪認定。
二、按「本法（洗錢防制法）所稱洗錢，係指下列行為：一、掩飾或隱匿因自己或他
    人重大犯罪所得財物或財產上利益者。二、收受、搬運、寄藏、故買或牙保他人
    因重大犯罪所得財物或財產上利益者。」（按：洗錢防制法已於九十二年二月六
    日修正公布，並依該法第十五條規定新法自公布後六個月施行，修正後洗錢防制
    法第二條之規定為「本法所稱洗錢，係指下列行為：一、掩飾或隱匿因自己重大
    犯罪所得財物或財產上利益者。二、掩飾、收受、搬運、寄藏、故買或牙保他人
    因重大犯罪所得財物或財產上利益者。」），洗錢防制法第二條定有明文。被告
    將馮蓮珠之銀行帳戶之存摺，提供給犯罪集團從事常業詐欺之不法犯行，偵查機
    關無法再由帳戶追查提款人，被告應係幫助掩飾、隱匿他人從事常業詐欺罪，核
    被告所為，係犯洗錢防制法第九條第一項、刑法第三十條第一項之幫助洗錢罪。
    再被告行為後，洗錢防制法已於九十二年二月六日修正公布，並自公布後六個月
    施行，業如前述，是被告行為後法律已有變更，修正前洗錢防制法第九條之規定
    為「洗錢者，處五年以下有期徒刑，得併科新台幣三百萬元以下罰金。」，修正
    後第九條第一項、第二項之規定分別為「犯第二條第一款之罪者，處五年以下有
    期徒刑，得併科新台幣三百萬元以下罰金。」、「犯第二條第二款之罪者，處七
    年以下有期徒刑，得併科新台幣五百萬元以下罰金。」，比較新舊法之結果，自
    以修正前之規定，有利於被告，依刑法第二條第一項但書規定，自應適用修正前
    洗錢防制法第九條第一項之規定。又幫助犯並不適用共同正犯之規定（最高法院
    三十三年上字第七九三號判例參照），起訴於事實欄記載被告「共同」基於幫助
    某犯罪集團隱匿常業試欺所得詐欺財物之犯意，尚有誤會，併此敘明。被告幫助
    犯罪集團為洗錢犯行，為從犯，與正犯情節尚屬有間，依刑法第三十條第二項之
    規定，按正犯之刑減輕之。爰審酌被告提供帳戶予犯罪集團掩飾隱匿他人從事重
    大犯罪活動之犯罪動機、手段、所為已影響社會正常交易安全，增加被害人尋求
    救濟之困難，並使犯罪之追查趨於複雜暨使不法詐欺集團得以順利掩飾其常業詐
    欺所得之財物，暨犯罪後否認犯行，態度不佳等一切情狀，宣告如主文所示之刑
    ，並諭知易科罰金之折算標準，以示懲儆。
三、公訴意旨另以：被尚涉嫌向賴志賢、馮蓮珠購買或借用其他四、五本銀行存摺，
    再轉賣予某犯罪集團之幫助洗錢犯行云云，惟查此為被告所否認，並據同案共犯
    賴志賢、馮蓮珠均供述僅交付一本馮蓮珠之存摺給被告等情明確，已如前述，又
    起訴書並未載明被告所收受轉賣之其他帳戶究竟是何銀行帳戶，亦未提出任何證
    據以供調查，無法證明此部分所訴內容是否真實，故此部分不能證明犯罪，此外
    ，經本院審理結果，除前揭被告收受馮蓮珠之第一商業銀行帳戶存摺後轉交給該
    詐騙集團外，復查無其他積極證據足資認定被告有向賴志賢、馮蓮珠收取其他四
    、五本銀行存摺後轉交給詐騙集團之幫助洗錢犯行，原應為無罪之諭知，惟因檢
    察官以之與前開論罪科刑部分為實質上一罪，故本院不另為無罪之諭知，附此敘
    明。
據上論斷，應依刑事訴訟法第四百五十二條、第二百九十九條第一項前段，修正前洗
錢防制法第九條第一項，刑法第十一條前段、第二條第一項但書、第三十條第一項、
第二項、第四十一條第一項前段，罰金罰鍰提高標準條例第二條，判決如主文。
本案經檢察官呂朝章到庭執行職務。
中　　　華　　　民　　　國　　九十三　　年　　　五　　　月　　二十八　　日
                                  臺灣臺北地方法院刑事第十三庭
                                      審判長法  官  朱瑞娟
                                            法  官  吳佳薇
                                            法  官  陳慧萍
右正本證明與原本無異。
如不服本判決，應於判決送達後十日內，向本院提出上訴狀。
                                            書記官  何適熹
中　　　華　　　民　　　國　　九十三　　年　　　五　　　月　　二十八　　日
附錄本案論罪科刑法條：
修正前洗錢防制法第九條第一項：
洗錢者，處五年以下有期徒刑，得併科新台幣三百萬元以下罰金。
